【裁判字號】    99,台上,7466
【裁判日期】    991202
【裁判案由】    妨害性自主
【裁判全文】
最高法院刑事判決            九十九年度台上字第七四六六號
上  訴  人  林玉和
選任辯護人  張智宏律師
上列上訴人因妨害性自主案件，不服台灣高等法院台中分院中華
民國九十八年四月二十九日第二審判決（九十八年度上訴字第五
八八號，起訴案號：台灣苗栗地方法院檢察署九十六年度偵續字
第二三號），提起上訴，本院判決如下：
    主  文
上訴駁回。
    理  由
按刑事訴訟法第三百七十七條規定：上訴於第三審法院，非以判
決違背法令為理由，不得為之。是提起第三審上訴，應以原判決
違背法令為理由，係屬法定要件，如果上訴理由書狀未依據卷內
訴訟資料，具體指摘原判決不適用何種法則或如何適用不當，或
所指摘原判決違法情事，顯與法律規定得為第三審上訴理由之違
法情形，不相適合時，均應認其上訴為違背法律上之程式，予以
駁回。本件原判決綜合全案卷證資料，本於事實審法院之推理作
用，認定上訴人林玉和有其事實欄所載對Ａ女（姓名、年籍詳卷
）為強制性交之犯行，因而撤銷第一審所為無罪之判決，比較行
為時及裁判時法律，適用最有利於上訴人之規定，改判論處上訴
人犯強制性交罪罪刑（處有期徒刑三年二月），已詳敘調查、取
捨證據之結果及憑以認定犯罪事實之心證理由。對於上訴人否認
有上開犯行，辯稱：「伊自始至終沒有威脅Ａ女，說要把她送回
越南，也未曾和Ａ女發生性關係，查扣之保險套係伊與女友楊○
○發生性行為所遺留」云云，經綜合調查證據之結果，認不可採
或不足為上訴人有利之認定，亦分別在判決內詳予指駁，並說明
其理由。原判決所為論述，核與卷證資料相符，從形式上觀察，
並無違背法令之情形。查證據之取捨，為事實審法院之職權。證
人之陳述有部分前後不符，或相互間有所歧異時，究竟何者為可
採，法院本得依其確信自由判斷，若其基本事實之陳述與真實性
無礙時，仍非不得予以採信，茍未違背經驗法則或論理法則，即
難遽指為違法，非謂一有不符或矛盾，即應認其全部均為不可採
信。從而證人之證言先後縱有差異，事實審法院依憑其等之供述
，斟酌其他證據，本於經驗法則與論理法則，取其認為真實之一
部，作為判決之證據，自屬合法，難謂所認事實與供述證據之部
分不符，即指判決有證據上理由矛盾之違法。而「經驗法則」，
則係指吾人基於日常生活經驗所得之定則，並非個人主觀之推測
。本件證人Ａ女於警詢、偵查中所為之先後證述，雖略有不一，
但原判決已就相關事證詳加調查論列，復綜合證人黃○煌、周○
、馮○妹、曹○悟、新氏○平之證言，卷附內政部警政署刑事警
察局民國九十五年十月十八日刑醫字第○九五○○九三六六四號
鑑驗書、法務部調查局之九十七年五月七日調科參字第○九七○
○一七七五七○號測謊報告書、測謊鑑定過程參考資料、受理疑
似性侵害事件驗傷診斷書、行政院勞工委員會九十六年十月十七
日勞職外字第○九六○○二八一六五號函、現場照片、○○紀念
醫院九十七年五月六日○○醫字第○九七○○○○三五九號函附
司法鑑定報告書，及扣案之保險套等證據，參互斟酌判斷，再審
酌上訴人既對其與Ａ女曾發生性關係之事，刻意說謊，顯係對該
性交行為之發生，有所情虛而不敢坦然面對，益徵Ａ女指證可以
採信等情，因而認定上訴人確有上揭犯行，係合乎推理之邏輯規
則，尚非原審主觀之推測，核與經驗及論理法則並不相違背，且
非僅憑扣案之保險套，即為上訴人不利之認定，亦難認有何採證
及證據上理由矛盾之違法情事。上訴人徒憑己意，恣意指摘原判
決係僅憑扣案之保險套，即為其不利之認定云云，顯未依據卷內
資料執為指摘，自非適法之第三審上訴理由。而原審係依上述證
據認定上訴人犯強制性交罪之事實，不能僅因上訴人未自承對Ａ
女為強制性交，而指為違法。上訴意旨，在「判決違背法令」範
圍之外，徒憑己見，據為上訴理由，亦非適法。又原判決依查證
所得說明：Ａ女係因上訴人脅迫如不就範，將買機票送其回國，
方在縱使反抗亦無效之無奈情勢下，為安全起見，要求上訴人使
用保險套，認上訴人以違反Ａ女之意願強制性交得逞。是Ａ女在
該日被強制性交之過程，既無激烈之肢體反抗，當未必會使其處
女膜產生新的裂傷或造成身體其他傷害，自難以Ａ女於○○紀念
醫院驗傷之結果，僅處女膜有多處舊裂傷，並無其他體傷之記載
，即謂其指訴並非實在。另Ａ女於過程中縱未有激烈之肢體反抗
，或趁上訴人走出房間拿取保險套時，採行逃走、呼救、打電話
報警等因應作為，此乃涉及該弱勢外籍女性勞工之主觀反抗意願
及相關利害之考量，尚難以此逆推上訴人未違反Ａ女之意願而為
性交。而保險套外側能否檢出女性之體液，涉及性交時，女性體
液分泌量及所附著之數量，是否達到足以檢出之程度，此由DNA
之鑑定實務上，常有呈弱陽性反應，但因量微而無法檢出DNA型
別即明等旨。從形式上觀察，原判決並無違背法令之情形。上訴
意旨除仍執陳詞為事實之爭辯外，並對原判決上開論斷說明，謂
有判決理由矛盾、違反經驗法則云云，顯非依據卷內資料執為指
摘之合法第三審上訴理由。況Ａ女於九十五年六月六日取得保險
套送交警方扣案後，並非馬上送驗，而係於同年七月二十八日始
行送驗（見偵查卷第四七頁之鑑驗書），是否因多人接觸、保管
不當或其他因素，致不足以檢出Ａ女體液，亦非無可能，尚難因
為保險套外側未能檢出Ａ女之體液，即謂上訴人未為上揭犯行。
上訴意旨徒憑己意，就保險套外側未能檢出Ａ女之體液，即恣意
指摘原判決之認定有違證據法則云云，亦非適法之第三審上訴理
由。又原審理由敘明：「上訴人第一次競選時，其配偶新氏○○
當仍與上訴人同住，斯時既有照顧小孩的外勞住在三樓該房間，
劉○賢竟證述未見到床舖，顯有不實，足見其上開證言，與事實
不符」等旨，雖因未深究上訴人第一次競選村長之時間為何，致
所為論斷非無瑕疵，但因劉○賢所證：「上訴人二次競選村長，
我有到三樓搬桌子、椅子，都未見到三樓有床舖」云云，與上揭
事證不符，難以憑信，且原判決亦已說明Ａ女所指原擺置在房間
內之衣櫥，既屬塑膠輕便型，當能輕易移動，而依上訴人所述，
床舖並非固定，亦可搬動，則於九十六年三月五日現場履勘時，
距案發已逾八個月，縱現場未見床舖及塑膠衣櫥，亦難憑以認定
Ａ女所述不實等情（見原判決第十頁），故上揭瑕疵尚不足以動
搖原判決認定犯罪事實之基礎，於判決不生影響，依刑事訴訟法
第三百八十條規定，尚難據為適法之第三審上訴理由。另上訴人
於原審始終未曾聲請傳喚負責測謊之人員或函調測謊錄影資料以
調查上訴人於測謊時是否遭鑑測人員大聲斥責，其於原審行準備
程序及最後審判期日調查證據完畢開始辯論前，受命法官或審判
長問上訴人及其原審辯護人最後尚有何證據請求調查，上訴人及
其原審辯護人均答稱：「沒有」，亦未聲請原審就上開事項為如
何之調查（見原審卷第二八頁反面、第四○頁反面）。而本院為
法律審，上訴人在本院又為此爭執，自非依據卷內資料執為指摘
之第三審上訴之適法理由。再者，證人黃○煌、周○於偵查中之
證言何以具有證據能力，得作為認定犯罪事實之依據，亦據原判
決於理由內闡述甚詳（見原判決第二頁），核無不合。上訴意旨
無視於原判決此部分論述，仍執陳詞，重為爭辯，主張原判決以
黃○煌、周○偵查中之證言，作為不利上訴人之證據之一，採證
違法云云，亦與法律所規定得上訴第三審之理由不相適合。依上
揭說明，本件上訴為違背法律上之程式，應予駁回。
據上論結，應依刑事訴訟法第三百九十五條前段，判決如主文。 
中    華    民    國  九十九  年   十二   月    二    日
                      最高法院刑事第二庭
                          審判長法官  莊  登  照  
                                法官  徐  昌  錦  
                                法官  許  錦  印  
                                法官  蔡  名  曜  
                                法官  葉  麗  霞  
本件正本證明與原本無異
                                      書  記  官  
中    華    民    國  九十九  年   十二   月    七    日
                                                      Q

司法院資訊處製作；財團法人民間司法改革基金會備份。
